【裁判字號】    89,上訴,233
【裁判日期】    890419
【裁判案由】    恐嚇取財
【裁判全文】
臺灣高等法院高雄分院刑事判決    八十九年度上訴字第二三三號
    上訴人
    即被告  乙○○
右上訴人因恐嚇取財案件，不服臺灣屏東地方法院八十八年度訴字第六九三號中華民
國八十八年十二月二十一日第一審判決（起訴案號：臺灣屏東地方法院檢察署八十八
年度偵字第七０三七號），提起上訴，本院判決如左：
      主      文
原判決撤銷。
乙○○意圖為自己不法之所有，而搶奪他人之動產，處有期徒刑柒月。
      事      實
一、乙○○曾於民國（下同）八十四年間因違反懲治盜匪條例案件，經判處有期徒刑
    七年六月確定，執行完畢日期為九十一年六月十五日，於假釋保護管束中，猶不
    知悔改。復於八十八年十月十八日上午六時八分許，進入在屏東縣屏東市○○路
    四五四號之巨蛋超商處內，因身上現金已全數把玩電動機具殆盡，向該超商職班
    店員甲○○佯稱兌換零錢，及借錢未果後，俟見甲○○手持現金新台幣（下同）
    一百元（十元硬幣十個）之際，竟萌意圖為自己不法所有之犯意，趁甲○○不備
    之際，搶取甲○○手上之硬幣一百元，得手後，仍於店內逗留一、二分鐘後離去
    。嗣經該店報警處理，而於八十八年十月十九日下午八時許，在屏東市○○路四
    五二號處前查獲乙○○。
二、案經屏東縣警察局屏東分局移送臺灣屏東地方法院檢察署檢察官偵查起訴。
      理      由
一、訊據上訴人即被告乙○○矢口否認右揭犯行，辯稱：伊係向甲○○借錢，並非搶
    錢；且伊精神有點錯亂，有吃藥還好，沒服藥就會錯亂云云。惟查，被告於警訊
    時供稱：「因為我沒錢打電玩及買香煙，便動手行搶」，於偵查中供稱：「我當
    初是打電玩輸錢，要向告訴人借一百元，他不借錢，我就搶他的錢」（見偵卷第
    二十頁正面）；核與被害人甲○○於警訊時指稱：「：：他忽然撲過來：：我見
    他搶走：：」，於本院調查時供稱：「：：從我手中搶走：：」各等語；此外，
    又有監視錄影帶及贓物領結一紙附卷足憑。事證明確，被告事後所辯，係卸責之
    詞，不足採信，其犯行堪以認定。
二、核被告所為，係犯刑法第三百二十五條第一項之搶奪罪。至被告搶奪時，據被害
    人甲○○指稱雖有與之拉扯，但因店內有錄影帶，且被告所搶的錢不多，認為沒
    有必要與之抵抗，不是不能抵抗等情在卷（見原審卷第十八頁正面、本院八十九
    年三月十七日訊問筆錄），被告之行為，自與強盜罪有別，併此明。又被告雖
    另辯稱其罹患精神病，致影響其判斷能力等語，並提出載明其患有輕度智能障礙
    之行政院衛生署屏東醫院出具之診斷證明書及身心障礙手冊為據，然觀諸被告自
    警訊起即供承其犯行無訛，並能於偵審中明確供述犯案經過，其行為、言語、記
    憶力及思考均未見異樣，據證人甲○○所述之被告犯案過程，亦未見被告之言行
    有何異常情況；而被告於本院八十九年三月六日調查時供稱：「（案發當時精神
    狀況如何﹖）答：還好，我知道這件事」、「有吃藥就好，沒吃藥就會錯亂」等
    詞，則尚難遽認被告於本案行為時有心神喪失或精神耗弱之情形。
三、原審論處被告罪刑，固非無見，惟據被害人於警訊時指稱被告係忽然撲過來而搶
    走其手中之硬幣，足見被告係乘被害人不備之際奪取被害人之財物，已與恐嚇取
    財之以將來之惡害通知他人，使人交付財物有別；且查被告自警訊以迄偵審中均
    堅決否認其行為過程中有對被害人恫嚇：再阻擋的話，就要殺死被害人等語，即
    被害人於警訊時指稱被告係在搶走前開硬幣時，伊拉住被告不要拿走，被告才如
    此說的云云，但於偵查中又改稱係被告搶奪硬幣時，如此說的云云，於原審又指
    稱係被告與之拉扯，叫被害人把錢給他，才如此說云云，於本院訊問時又改稱不
    清楚被告有說這話云云，前後指述不一，自難以此有瑕疵之指述遽認被告有此恐
    嚇言詞。則原審以被告有此恐嚇言詞，且未斟酌前開被害人於警訊之指述情節，
    而變更檢察官起訴之搶奪罪名，論處被告恐嚇取財罪名，尚未盡洽。被告上訴意
    旨否認犯罪雖不足取，但原判決既有可議仍無可維持，應將原判決撤銷改判。爰
    審酌被告於盜匪罪假釋期間又犯本案，所取得之財物僅一百元，及其犯罪後之態
    度等一切情狀，量處如主文第二項所示之刑。
據上論斷，應依刑事訴訟法第三百六十九條第一項前段、第三百六十四條、第二百九
十九條第一項前段，刑法第三百二十五條第一項，罰金罰鍰提高標準條例第一條前段
，判決如主文。
本案經檢察官郭振昌到庭執行職務。
中    華    民    國     八十九     年       四       月     十九     日
                              臺灣高等法院高雄分院刑事第二庭
                                  審判長法官  曾永宗
                                        法官  曾玉英
                        法官  邱永貴
右正本證明與原本無異。
如不服本判決，應於判決送達後十日內向本院提出上訴狀，其未述理由者並應於提
出上訴狀後十日內向本院補提理由書（應附繕本)。
                                      書記官  鄭靜芳
中    華    民    國     八十九     年       四       月     二十一   日
附錄：本判決論罪科刑法條：
刑法第三百二十五條第一項
意圖為自己或第三人不法之所有，而搶奪他人之動產者，處六月以上五年以下有期徒
刑。
                                                                        Ｄ


司法院資訊處製作；財團法人民間司法改革基金會備份。
